【裁判字號】    90,上易,1413
【裁判日期】    900928
【裁判案由】    竊盜等
【裁判全文】
臺灣高等法院臺南分院刑事判決                                        行股
    上  訴  人  臺灣嘉義地方法院檢察署檢察官
    被      告  乙  ○  ○
右上訴人因被告贓物案件，不服臺灣嘉義地方法院八十九年度易字第九三五號中華民
國九十年三月十九日第一審判決（起訴案號：臺灣嘉義地方法院檢察署八十九年度偵
字第九三五號），提起上訴，本院判決如左：
    主      文
上訴駁回。
    理      由
一、公訴意旨略以：被告乙○○在嘉義縣東石鄉三家村福寧宮前，以收購舊貨為業，
    竟基於故買贓物之概括犯意，連續於民國（下同）八十九年七月二日，及同年月
    二十一日，明知蔡德泉（業經原審判處罪刑確定在案）先後所出賣之中古馬達十
    五台及十二台係贓物，猶以每台斤新臺幣（下同）四元之價格故買之。案經嘉義
    縣警察局移送偵辦，因認其涉犯有刑法第三百四十九條第二項之故買贓物罪嫌云
    云。
二、按犯罪事實應依證據認定之，無證據不得推定其犯罪事實；又不能證明被告犯罪
    者，應諭知無罪之判決；刑事訴訟法第一百五十四條、第三百零一條第一項，分
    別定有明文。次按所謂認定犯罪事實之證據，係指足以認定被告確有犯罪行為之
    積極證據而言，該項證據自須適合於被告犯罪事實之認定，始得採為斷罪資料；
    又苟未能發現相當證據或證據不足以證明，自不能以推測或擬制之方法，以為裁
    判基礎，故被告否認犯罪事實所持之辯解，縱屬不能成立，仍非有積極之證據足
    以證明其犯罪行為，不能遽為有罪之認定；又共同被告所為不利於己之供述，固
    得採為其他共同被告犯罪之證據，惟此項不利之之供述，依刑事訴訟法第二百七
    十條第二項之規定，仍應調查其他必要之證據，以察其是否與事實相符，自難專
    憑此項供述，為其他共同被告犯罪事實之認定，亦迭經最高法院著有判例在案。
    公訴人認被告乙○○涉犯有上開故買贓物之罪嫌，無非係以原審同案被告蔡德泉
    之供述，及以該同案被告蔡德泉與被告乙○○相識十餘年、二人間並無仇隙而推
    論該同案被告蔡德泉之供述應可憑信等由為論據。惟訊據被告乙○○則堅詞否認
    有何故買贓物之犯行，並辯稱：其雖與同案被告蔡德泉認識，然於八十八年間因
    向彼買鋁材犯故買贓物罪嫌，經檢察官為不起訴處分後，其即未敢再向彼購買
    物品，其確未向彼收購本件中古馬達，不知彼為何要再誣陷其故買贓物等語。經
    查同案被告蔡德泉在警訊及原審審理時，固迭指其有將竊得之上開中古馬達，以
    每斤四元之價格出售予被告乙○○，共得款三千元云云；且各該中古馬達確分屬
    被害人丙○○○、丁○○、甲○○三人所有，分別於嘉義縣義竹鄉、朴子市等地
    失竊，固亦分經各該被害人出具被害報告單三紙，附於警卷足稽，堪認各該中古
    馬達確屬贓物無訛。惟按被告既始終否認有向同案被告蔡德泉收購上開中古馬達
    之事實，且原審同案竊盜共犯蔡瑞良（業經原審判處罪刑確定在案），在偵查中
    亦供稱：不知蔡德泉將馬達賣給被告乙○○等語在卷（見偵查卷第二十六頁），
    按該同案被告蔡瑞良係同案被告蔡德泉之胞弟，且復共同行竊上開馬達，則同案
    被告蔡瑞良豈有不悉同案被告蔡德泉如何銷贓之理，是同案被告蔡德泉所為上開
    銷贓予被告乙○○云者，是否屬實已非無疑。又被告乙○○既已自承前曾於八十
    八年間，因向同案被告蔡德泉購買鋁材，犯故買贓物罪嫌，嗣經檢察官為不起
    訴處分在案，則其另辯稱因受該次教訓恐再贓物犯行，日後不敢再向同案被告
    蔡德泉買賣物品以明哲保身，衡情亦無悖於常理，而非不可採信。況本件案發後
    警方亦未在被告乙○○住處或所營舊貨處，查扣得上開被害人所失竊之中古馬達
    憑信，此外復查無其他積極確切之證據，足證被告乙○○確有向同案被告蔡德泉
    故買贓物之情事，自不得僅因被告乙○○與同案被告蔡德泉間，互相認識且無仇
    隙，即遽予推論同案被告蔡德泉上開片面無從證實之供述屬實，而認定被告乙○
    ○確犯有本件故賣贓物之犯行。
三、綜上足認被告乙○○所辯前詞，尚堪採信，本件不能證明被告乙○○犯罪。原審
    為此適用刑事訴訟法第三百零一條第一項規定，諭知被告乙○○無罪，經核並無
    不合。檢察官上訴意旨，猶執陳詞指摘原審此部分判決不當，為無理由，應予駁
    回。
四、據上論斷，應依刑事訴訟法第三百六十八條，判決如主文。
本案經檢察官林炎昇到庭執行職務。
中      華      民      國    九十      年      九      月    二十八    日
                                  臺灣高等法院臺南分院刑事第二庭
                                      審判長法官  林  永  茂
                                            法官  宋  明  蒼
                                            法官  蘇  重  信
右正本證明與原本無異。
不得上訴。
                                      法院書記官  劉  岳  文
中      華      民      國  九十      年      九      月    二十八    日


司法院資訊處製作；財團法人民間司法改革基金會備份。
